臺灣高等法院刑事判決　　　　　　　 100年度上易字第1415號
上　訴　人　　鍾碧雲
即　被　告
選任辯護人　　金學坪律師
　　　　　　　簡欣儀律師
上列上訴人即被告因毀損等案件，不服臺灣板橋地方法院一００
年度易字第二七五號，中華民國一００年五月十日第一審判決（
起訴案號：臺灣板橋地方法院檢察署九十九年度偵字第一九六九
三號），提起上訴，本院判決如下：
    主  文
上訴駁回。
    事實及理由
一、本案經本院審理結果，認原審以被告鍾碧雲涉犯重利及共同
    毀損二罪，均依累犯，分別判處拘役各五十日，並定應執行
    拘役九十日，及諭知易科罰金之標準，認事用法要無違誤，
    量刑亦稱妥適，應予維持，並引用第一審判決書所載之事實
    、證據及理由（如附件）。
二、被告上訴意旨略以：(一)証人林秀琴實為本件本票之保證人，
    其指稱被告借貸六萬元予李美枝，顯係為脫免其本票保証義
    務而為誣陷被告，其身為本債務之利害關係人，証言之証明
    力極低，應不足採信，原審在無其他補強証據下即引其一人
    之証言為憑據，率為論斷，違反証據及經驗法則。又証人林
    秀琴於原審改証稱：李美枝向被告借錢時，其雖有在場且替
    李美枝背書，然其不知道李美枝實際拿多少錢，亦不知道利
    息如何計算及是否預扣利息等語，可知本案並無証據可証被
    告實際上是否取得利息及所取得之利息為何，即無法証明被
    告有取得與原本顯不相當之重利。(二)毀損罪部分，系爭金蘋
    果卡拉OK店為聲色場所，本屬是非之地，其自身所生之糾紛
    ，實與被告無關，亦非被告指使砸店，況証人林秀琴稱被告
    並未與砸店之二人同時在場，而吳麗惠則稱三人係同時在場
    ，二人就當日發生情況所述顯不相符。又渠等係金蘋果卡拉
    OK店老闆羅琴芳之員工、舊識，是否誣陷被告，實非無疑。
    綜上，本案未能確認被告涉案，應為無罪之認定，為此提起
    上訴懇請明鑑云云。
三、經查:
    (一)毀損部分：本案除証人林秀琴於原審結証，被告向綽號「
      嘉福」之男子說「隨便你們怎麼樣」後，甫先行離去，「
      嘉福」即與「阿碧」二人開始砸店一節，核與証人吳麗惠
      於本院亦結証：當日被告先到，「嘉福」與「阿碧」約隔
      半小時後到達，被告有跟該二男子交談，離去時並稱「不
      關他的事，看他們要怎樣」，被告一離開，該二男子即向
      林秀琴討錢，林秀琴說沒辦法還，該二男子即開始砸店
      （本院一００年八月一日審理筆錄第五～八頁）等情大致
      相符。且林秀琴已証稱該二男子係為催討李美枝之欠款而
      砸店，並係於被告跟「嘉福」說話後，「嘉福」與「阿碧
      」才開始砸店的（原審卷第七八頁反面）；吳麗惠亦証稱
      ，林秀琴並未積欠「嘉福」與「阿碧」債務，且之前在六
      張街另家店上班時，被告亦曾偕該二男子一同前來向林秀
      琴討債等語（本院審理筆錄第八頁），足認該二男子砸店
      即為李美枝之欠款而為。參以，被告於原審先稱是數日前
      即與林秀琴約好而至店裡（原審卷第七九頁反面）；然於
      本院又稱當日是林秀琴約其前往，但其到場後，林秀琴即
      稱所有事其均不管，其也要告李美枝；或林秀琴在六張街
      上班時要其幾天後到店裡找她，嗣其至店裡問林秀琴答案
      ，林秀琴說她一毛錢都不還，還說也要告李美枝等語（本
      院準備筆錄第二頁、審理筆錄第十一頁），前後反覆不一
      ，已有可議。且如本件確係由保証人林秀琴約往，衡情當
      係已就債務人李美枝之行蹤或如何清償已有腹案而約見，
      則又何會對甫到場之被告稱她都不管或一毛不還？乃被告
      辯稱是証人林秀琴約往，其與「嘉福」與「阿碧」無涉云
      云，顯無足採。而以被告在大榮街店裡對林秀琴說「不關
      我（証人吳麗惠前開証述時係以第三人稱指稱被告故稱「
      他」）的事，看他們要怎樣」，及對「嘉福」與「阿碧」
      二男子稱「隨你們怎麼樣」後離去，而「嘉福」與「阿碧
      」旋即開始砸店一情以觀，顯然該二男子係受被告指示而
      為砸店之毀損行為至堪認定。被告辯稱該店係聲色場所本
      屬是非之地，「嘉福」與「阿碧」二人砸店與其無涉云云
      ，顯係飾卸之詞，自無足採。
    (二)重利部份：証人林秀琴業於警詢及偵查中就其朋友李美枝
      向被告借貸六萬元，利息為十天一期還款六千元，利息有
      預扣及其擔任前開債務之保證人，由李美枝簽立本票後，
      再由其背書於後等情証述明確一致（偵卷第七、五六、五
      九頁）。其既為該債務保証，則自當關心該債務相關事項
      ，所証在場親見親聞當可信為真實。且被告自承與李美枝
      僅係因向其買化妝品之客戶，嗣又找人一再催討（如上所
      述），是二人交情顯非好至可為無息借貸週轉。至証人林
      秀琴嗣至原審法院雖翻異前詞，改稱不知借貸金額及利息
      云云，然核其於原審同次証述；被告到店裡，僅一下就走
      ，且係其之前與被告約見等語，則與証人吳麗惠結証：被
      告到場向林秀琴索債有近半小時，且被告亦曾偕「嘉福」
      與「阿碧」二人至六張街之店裡向林秀琴催討（本院審理
      筆錄第五、七頁）；及被害人即林秀琴老闆羅琴芳指訴，
      因之前被告即常帶該二男子至六張街的店裡向林秀琴討債
      ，故其方將林秀琴帶往大榮街之店裡上班，但不到幾天又
      遭被告找到前來催討（原審卷第九六頁；本院審理筆錄第
      十一頁）等情不符。被告亦坦認曾多次前往六張街之店向
      林秀琴催討（同上頁），林秀琴並因而更換工作地點，何
      於原審對前開遭多次催討及更易工作地點之事，均無一言
      提及？且其既已多次受催擾，避之惟恐不及，焉會自己約
      被告至系爭大榮街新工作地點？且如前述，其既不知債務
      人行蹤，又無法依保証責任代償，又何會主動約往？並於
      見面即稱所有的事她都不管？在在均與常情有悖。另被告
      復自承於原審開庭前曾與林秀琴『聊天』（原審卷第九四
      頁反面），則証人林秀琴於原審法院改稱不知借款金額及
      利息云云，顯係事前與被告謀串而為迴護被告之詞，自無
      足採。又被告自承李美枝係因弟喪急著回南部而為借款（
      本院準備筆錄第二頁、審判筆錄第一０頁），則是被告係
      趁他人急迫而貸以金錢，且六萬元十天利息即高達六千元
      ，顯係與原本不相當之重利，乃被告重利事証亦臻明確，
      犯行可堪認定。而被告以二証人為被害人羅琴芳之員工、
      舊識，羅琴芳並有放高利貸，疑指二人係受羅琴芳唆使，
      或証人林秀琴恐係為脫免保証債務故為誣陷云云，然以其
      自承與羅琴芳均經營卡拉OK店之競爭同業（本院審理筆錄
      第十一頁），既無事証，即以懷疑推認辯飾，均為推諉之
      詞，亦無足採。
    (三)綜上所述，本案被告所涉重利及共同毀損犯行，事証均臻
      明確，原審予以論罪科刑，即無違誤。被告猶執前詞否認
      犯行上訴，均無足採，應予駁回。
四、據上論斷，應依刑事訴訟法第三百六十八條、第三百六十四
    條、第三百七十三條，判決如主文。
本案經檢察官李叔芬到庭執行職務。
中    華    民    國  一○○ 年    八   月    十七    日
                  刑事第四庭審判長法  官  陳筱珮
                                  法  官  孫惠琳
                                  法  官  陳玉雲
以上正本證明與原本無異。
不得上訴。
                                  書記官  陳豪達
中    華    民    國   100    年    8     月    19    日